【裁判字號】    98,交抗,100
【裁判日期】    980306
【裁判案由】    聲明異議
【裁判全文】
臺灣高等法院高雄分院刑事裁定         98年度交抗字第100號
抗  告  人  交通部公路總局高雄區監理所
代  表  人  乙○○
受處分人
即異議人    甲○○
                    高雄縣路竹.
                      寄)
上列抗告人因違反道路交通管理處罰條例聲明異議案件，不服臺
灣高雄地方法院中華民國98年1 月22日裁定（97年度交聲字第29
15號），提起抗告，本院裁定如下：
    主  文
抗告駁回。
    理  由
一、交通部公路總局高雄區監理高監自裁字裁80-N00000000號裁
    決意旨略以: 甲○○於民國97年12月4 日21時19分許，酒後
    駕駛車號ZR-2373 號自用小客車，沿台28線行駛，行經阿蓮
    鄉大崗山加油站前，為警臨檢測得其呼氣酒精濃度為每公升
    0.43毫克，依道路交通管理處罰條例第35條第1 項第1 款吊
    扣駕駛執照12個月。
二、受處分人於原審聲明異議意旨略以：受處分人酒後駕駛自用
    小客車違規，監理機關吊扣異議人賴以維生之職業聯結車駕
    駛執照，依法未合。
三、原裁定意旨略以: (一)按汽車駕駛人，駕駛汽車經測試檢定有
    酒精濃度超過規定標準之情形者，處新臺幣（下同）15,000
    元以上60,000元以下罰鍰，並當場移置保管其車輛及吊扣其
    駕駛執照1 年；因而肇事致人受傷者，並吊扣其駕駛執照2
    年，道路交通管理處罰條例第35條第1 項第1 款定有明文。
    而所謂酒精濃度超過規定之標準者，依道路交通安全規則第
    114 條第2 款之規定，係指汽車駕駛人飲用酒類或其他類似
    物後其吐氣所含酒精濃度超過每公升0.25毫克或血液中酒精
    濃度超過0.05% 以上者。次按，汽車駕駛人，因違反本條例
    及道路交通安全規則之規定，受吊銷駕駛執照處分時，吊銷
    其持有各級車類之駕駛執照，道路交通管理處罰條例第68條
    定有明文。此規定係於94年12月14日修正公布，並於95年3
    月1 日施行，而修正前之道路交通管理處罰條例第68條則係
    規定「汽車駕駛人，因違反本條例及道路交通安全規則之規
    定，受吊扣或吊銷駕駛執照處分時，吊扣或吊銷其持有各級
    車類之駕駛執照」，觀其修法意旨，係以「原條文將違規駕
    駛人所持有之各級車類駕駛執照一併吊扣或吊銷，失之過酷
    ，影響人民工作及生活甚鉅」為由，而刪除吊扣駕駛人駕駛
    執照時，應吊扣駕駛人持有各級車類駕駛執照之規定，是依
    現行道路交通管理處罰條例，已無得吊扣駕駛人所持有他級
    駕駛執照之依據存在，從而，於為吊扣駕駛人駕駛執照之處
    分時，自僅得吊扣駕駛人違規時所駕駛該級車類之駕駛執照
    ，以限制其繼續駕駛該級車類行駛道路之權利，若駕駛人並
    無該級車類之駕駛執照，即無從執行吊扣駕駛執照之處分，
    而僅係應否依道路交通管理處罰條例第22條第1 項規定處罰
    駕駛人之問題。(二)受處分人於上開時間、地點，因酒後駕車
    ，經警臨檢測得其呼氣酒精濃度為每公升0.43毫克，已超過
    每公升0.25毫克之規定標準，為警製單舉發，並經原處分機
    關裁處罰鍰3 萬4500元，吊扣駕駛執照12個月及施以道安講
    習等情，業據異議人自承在卷，並有高雄縣政府警察局高警
    交字第N00000000 號舉發違反道路交通管理事件通知單、原
    處分機關高監自裁字裁N00000000 號違反道路交通管理事件
    裁決書各1 紙在卷可稽，受處分人上開酒醉駕車之違規情節
    及遭原處分機關據以裁罰之事實，堪以認定。(三)受處分人並
    無自小客車駕駛執照，僅有職業聯結車駕駛執照（按持有職
    業聯結車駕駛執照者，依法可駕駛自小客車），原處分機關
    執行吊扣駕駛執照之處分時，係要求吊扣受處分人職業聯結
    車駕駛執照，亦經受處分人陳述明確，且有原處分機關97年
    12月12日高監自字第0970057417號違反道路交通管理事件不
    服裁決聲明異議案件移送書、異議人汽車駕照基本資料各1
    份在卷足憑。本件受處分人既係駕駛自用小客車違反道路交
    通管理處罰條例第35條第1 項第1 款之規定，揆諸前揭法律
    規定及說明意旨，原處分機關依法即僅能吊扣其普通小型車
    之駕駛執照，並無得吊扣其持有他級駕駛執照之依據，自不
    得因受處分人僅持有職業聯結車之駕駛執照即逕予吊扣代之
    。是原處分機關以異議人有上開違規行為，逕行裁處吊扣異
    議人之職業聯結車駕駛執照，已逾修正後道路交通管理處罰
    條例第68條規範之處罰範圍，自難謂係適法之處分。(四)道路
    交通安全規則第61條第1 項第3 款規定，汽車駕駛人取得高
    一級車類之駕駛資格者，應換發駕駛執照，並准其駕駛較低
    級車類之車輛，已領有大貨車駕駛執照者，得駕駛小型車、
    輕型機器腳踏車。依上開規定，受處分人因領有較高級之普
    通大貨車駕駛執照，且經換發為該等駕駛執照後，其他低級
    等車類即不再核發駕駛執照，而直接允許其得駕駛其他車輛
    ，致受處分人上開違規行為實際上並無普通小客車駕駛執照
    可供吊扣，惟行政行為採取之方法所造成之損害，本不得與
    欲達成目的之利益顯失均衡，有行政程序法第7 條第3 款、
    行政罰法第18條等規定可資參照，則原處分機關吊扣受處分
    人之普通大貨車駕駛執照，雖可達成限制繼續駕駛自用小客
    車類行駛之目的，惟亦同時造成限制受處分人駕駛其他各級
    車類行駛之結果，且同時對其工作及生活影響甚大，甚而危
    及其就業謀生問題，所造成之損害已與欲達成目的之利益顯
    失均衡，益見其處分違法。從而，原處分機關僅能吊扣異議
    人違規當時所駕車類（即普通小型車）之駕駛執照，不得率
    爾吊扣受處分人現尚有效之其他各級駕駛執照（即聯結車職
    業駕駛執照）。
四、原審認受處分人異議為有理由，依道路交通案件處理辦法第
    20條，撤銷原處分關於吊扣駕駛執照12個月部分之處分，並
    諭知此部分不罰，經核尚無不合，抗告人抗告意旨略以: 「
    (一)處罰酒後駕車行為之立法目的在於駕駛人酒後駕車，將無
    法保持清晰、正常之判斷，反應及操控力降低，增加交通事
    故之危險，對於整體用路人之生命、身體、財產法益造成極
    大之侵害。(二)修正道路交通管理處罰條例第68條修法意旨，
    係以原條文將違規駕駛人所持有之各級車類駕駛執照一併吊
    扣，失之過酷，影響人民工作及生活甚鉅，而刪除吊扣駕駛
    人駕駛執照時，應吊扣駕駛人持有各級車類駕駛執照之規定
    ，是依現行道路交通管理處罰條例，已無得吊扣駕駛人所持
    有他級駕駛執照之依據存在。但因取得高一級車類之駕駛資
    格者，依憑其所領有之較高級駕駛執照，酒後違規駕駛較低
    級之車輛時，自仍應吊扣其駕駛該違規車輛所憑之較高級駕
    駛執照」云云，仍執陳詞指摘原裁定不當，並無可取，抗告
    為無理由，應予駁回。
據上論結，應依道路交通案件處理辦法第26條，刑事訴訟法第41
2 條，裁定如主文。
中    華    民    國    98    年    3    月    6    日
                  刑事第二庭  審判長法  官  林正雄
                                    法  官  黃壽燕
                                    法  官  陳啟造
以上正本證明與原本無異。
不得再抗告。
中    華    民    國    98    年    3    月    6    日
                                    書記官  彭筱瑗


司法院資訊處製作；財團法人民間司法改革基金會備份。
